【裁判字號】    98,台上,6916
【裁判日期】    981119
【裁判案由】    偽造有價證券
【裁判全文】
最高法院刑事判決            九十八年度台上字第六九一六號
上  訴  人  甲○○
選任辯護人  陳昌羲律師
上列上訴人因偽造有價證券案件，不服台灣高等法院中華民國九
十六年一月三十一日第二審判決（九十五年度上訴字第一八七五
號，起訴案號：台灣基隆地方法院檢察署九十三年度偵字第三八
一一號、九十四年度偵字第八七二、一二八四號），提起上訴，
本院判決如下：
    主  文
原判決撤銷，發回台灣高等法院。
    理  由
本件原判決認定上訴人甲○○有其事實欄所載犯行，因而撤銷第
一審關於上訴人部分之科刑判決，改判仍論以意圖供行使之用，
而偽造有價證券罪，量處有期徒刑三年六月，併諭知相關之從刑
；固非無見。
惟查：(一)、法院因調查證據及犯罪情形，得實施勘驗，刑事訴訟
法第二百十二條定有明文。審判中之勘驗，係由法院、審判長、
受命法官透過感官知覺之運用，觀察現存物體（包含人之身體）
狀態、或場所之一切情狀，就其接觸觀察所得之過程，依其認知
，藉以發見證據，而為判斷犯罪情形之調查證據方法。勘驗之目
的，在於檢查證據，或為物證之實驗，藉以發見證據及犯罪情形
，作為證據資料。故同法第四十二條第一項明定勘驗應製作筆錄
，記載實施之年、月、日及時間、處所並其他必要之事項。所稱
「其他必要之事項」，係指勘驗應記載勘驗始末及其內容，並履
行法定之方式而言。是法院勘驗書據核對筆跡時，須將核對筆跡
之過程及結果載明筆錄，並於審判期日踐行調查程序，給予被告
陳述意見及辯解之機會，始得採為論罪之依據。原判決謂上訴人
利用其不知情女友楊淑芬於系爭空白支票上，填載：發票日期為
「九十三年五月三十一日」、金額新台幣「貳仟萬元整」、NT$2
0,000,000 等必要記載事項，再填載受款人為楊淑芬，偽造該支
票後，委由楊淑芬背書交銀行提示，請求付款。然楊淑芬否認該
支票正面受款人「楊淑芬」係其所書，稱上訴人交給伊時即已載
明（見九十三年度偵字第三四五六號偵查卷第七０頁）。上訴人
亦否認係其本人或楊淑芬所填寫，並聲請鑑定筆跡（見原審卷第
一六八頁）。原審未送鑑定，亦未說明無庸鑑定之理由，即自行
核對筆跡，復未依法製作勘驗筆錄，記載勘驗比對過程及結果等
相關必要事項，僅於審判筆錄內記載：「審判長當庭勘驗系爭二
千萬元支票筆跡之受款人與背書人楊淑芬筆跡相同」（見原審卷
第一四五頁背面），亦未依法踐行調查程序，給予上訴人陳述意
見及辯解之機會，逕採為上訴人不利認定之論據，所踐行之訴訟
程序難謂適法，尚嫌速斷及理由欠備。(二)、原判決既認系爭偽造
之支票係上訴人利用其女友楊淑芬填寫必要記載事項，完成票據
之簽發，再由楊淑芬存入銀行帳戶提示付款。如果無訛，楊淑芬
填寫他人名義之支票，但未受該名義人授權製作，能否謂其不知
情，而與上訴人無犯意聯絡，尚非無疑。實情如何？原審未予調
查釐清，遽認楊淑芬不知情，僅係被利用者，非共同正犯，復未
於判決內說明憑何認定楊淑芬不知情之證據及理由，其調查職責
猶有未盡，並有理由不備之違誤。以上或為上訴意旨所指摘，或
為本院得依職權調查之事項。應認有撤銷原判決發回更審之原因
。
據上論結，應依刑事訴訟法第三百九十七條、第四百零一條，判
決如主文。
中    華    民    國  九十八  年   十一   月   十九   日
                      最高法院刑事第八庭
                          審判長法官  洪  文  章
                                法官  王  居  財
                                法官  郭  毓  洲
                                法官  黃  梅  月
                                法官  邱  同  印
      本件正本證明與原本無異
                                      書  記  官
中    華    民    國  九十八  年   十一   月  二十四  日
                                                      K


司法院資訊處製作；財團法人民間司法改革基金會備份。
